臺灣高雄地方法院交通事件裁定　　　　 94年度交聲字第293號
原處分機關　高雄市政府
異　議　人　甲○○　男　48歲.
上列受處分人因違反道路交通管理處罰條例案件，對於高雄市政
府94年5 月13日所為之處分（高市府交裁字第裁32-L00000000號
），聲明異議，本院裁定如下：
    主  文
原處分撤銷。
甲○○不罰。
    理  由
一、聲明異議意旨略以：原處分機關以異議人駕駛車牌號碼TN-5
    429 號自用小客車，於民國93年12月13日凌晨1 時25分許，
    行經嘉義縣鹿草鄉縣3 公里900 公尺東向車道處，因
    以時速60公里之速度超速行駛，而依道路交通管理處罰條例
    第40條第1 項之規定，裁罰新臺幣（下同）2,400 元百元在
    案。惟該路段之速限本即為時速60公里，異義人並未超速行
    駛，原處分機關未予詳查即遽為裁決，尚有未洽，爰依法聲
    明異議等語。
二、按執行交通勤務警察依法律規定製單舉發違反道路交通管理
    處罰條例所列之違規事實，並由公路主管機關加以處罰，係
    行政機關執行公權力措施而對外直接發生法律效果之單方行
    政行為，本質上為行政處分，受處分人不服公路主管機關所
    為之處罰，依道路交通管理處罰條例第87條之規定向管轄地
    方法院聲明異議，自屬行政救濟程序。關於行政救濟程序舉
    證責任之分配，早期雖曾採行「行政處分公定力理論」，即
    主張依據法令所為之行政處分係屬違法之人，應對其根據事
    實負舉證責任，但此係立於行政權對私人具有優越性之前提
    ，已為今日學說及實務所不採，今日學說及實務基於行政訴
    訟上當事人之法的對等性觀念，認為行政救濟程序之舉證責
    任分配，應採民事訴訟上舉證責任分配原則而加以修正後，
    準用於行政救濟程序（行政法院85年度判字第960 號判決意
    旨可供參酌）。換言之，公路主管機關對於人民有所處罰，
    必須確實證明其違法事實，倘不能證明違法事實之存在，其
    處罰即不能認為合法，87年10月28日修正之行政訴訟法第13
    6 條明文規定準用民事訴訟法第277 條舉證責任分配之原則
    ，用意即在揭櫫此意旨。
三、經查，嘉義縣鹿草鄉縣於0 公里900 公尺處及5 公里
    35公尺處有設置速限標誌60公里外，其間並無設置速限標誌
    ，有嘉義縣警察局94年6 月8 日嘉縣警交字第0940085579號
    函文1 份及所附照片4 張在卷可稽，而本件異議人為警舉發
    超速駕駛之處係在上開2 速限標誌之間（即該縣道3 公里
    900 公尺東向車道處），是以該路段之行車速限亦為時速60
    公里應可認定，故異議人以60公里之時速駕車行駛於該路段
    ，即無違規超速行駛之可言。此外，亦無其他事證足資認定
    異議人確有超速行駛之違規行為，參諸前開見解，即無從以
    異議人違反道路交通管理處罰條例第40條第1 項之規定為由
    予以處罰，是其聲明異議為有理由，原處分機關之裁處自應
    予以撤銷，並由本院另為異議人不罰之諭知。
據上論斷，應依道路交通案件處理辦法第20條，裁定如主文。
中　　華　　民　　國　　94　　年　　6 　　月　　15　　日
                  交通法庭     法　官  李育信
如不服本裁定，應於收受送達後5日內向本院提出抗告狀。
以上證明與原本無異。
中　　華　　民　　國　　94　　年　　6 　　月　　22　　日
                               書記官  洪生輝
